臺灣臺中地方法院民事判決
111年度訴字第545號
原      告  李維正  

            王春蘭  

被      告  張維明  


訴訟代理人  黃文皇律師
上列當事人間排除侵害等事件，本院於民國111年7月29日言詞辯
論終結，判決如下：
    主    文
原告之訴駁回。
訴訟費用由原告負擔。
    事實及理由
壹、程序部分
    按訴狀送達後，原告不得將原訴變更或追加他訴。但擴張或
    減縮應受判決事項之聲明，不在此限。民事訴訟法第255條
    第1項第3款定有明文。查原告起訴時訴之聲明為：一、被告
    應將裝設於臺中市○○區鎮○段000○00000地號（下稱345、345
    -1地號土地）交界處及臺中市○○區鎮○段000○000○000地號（
    下稱313、345、346地號土地）交界處如起訴狀附圖一所示
    之監視器4支拆除。二、被告於345地號土地所製造之臭氣，
    不得入侵原告乙○○（以下逕稱乙○○）所有之土地及建物。三
    、被告應給付乙○○新臺幣（下同）3萬元，及自起訴狀繕本
    送達之翌日起至清償日止，按年息百分之5計算之利息。四
    、被告應給付原告甲○○（以下逕稱甲○○）2萬元，及自起訴
    狀繕本送達之翌日起至清償日止，按年息百分之5計算之利
    息（見本院卷第13頁）。嗣於民國111年1月14日以民事變更
    聲明狀變更訴之聲明為：一、被告應將裝設於345、345-1地
    號土地交界處及313、345之1、346地號土地交界處如起訴狀
    附圖一所示之監視器4支拆除。二、被告應給付乙○○3萬元及
    自起訴狀繕本送達之翌日起至清償日止，按年息百分之5計
    算之利息。三、被告應給付甲○○2萬元，及自起訴狀繕本送
    達之翌日起至清償日止，按年息百分之5計算之利息（見本
    院卷第87頁）。原告所為上開訴之變更核屬減縮應受判決事
    項之聲明，揆諸前開規定，應予准許。
貳、實體部分
一、原告主張：原告2人為夫妻關係，乙○○與被告為兄弟關係。
    乙○○為345-1地號土地之所有權人，並居住於此，被告為345
    地號土地之所有權人，僅將此地作為工作場所並未居住。兩
    造間前因土地分割糾紛致生家庭暴力事件，原告於108年間
    曾提供自行裝設自宅監視器畫面為證，聲請核發通常保護令
    ，被告遂自110年8月底開始陸續於345、345-1地號土地交界
    處裝設3支監視器，及313、345、346地號土地交界處裝設1
    支監視器，似欲仿效原告蒐證之行為，卻因裝設位置可拍攝
    原告進出門口及日常活動之自有庭院，致原告日夜起居及活
    動均受被告監視，已嚴重侵害隱私權；又縱如被告所辯上開
    監視器僅係自動照明設備，仍難保被告日後抽換為具攝錄功
    能之監視器，令原告陷於隨時遭監視之恐懼，且系爭監視器
    之光線炙耀，亦妨礙原告日常生活。為此，爰依民法第18條
    、第184條第1項、第195條第1項規定提起本訴等語。並聲明
    ：(一)被告應將裝設於345、345-1地號土地交界處及313、3
    45之1、346地號土地交界處如起訴狀附圖一所示之監視器4
    支拆除。(二)被告應給付乙○○3萬元及自起訴狀繕本送達之
    翌日起至清償日止，按年息百分之5計算之利息。(三)被告
    應給付甲○○2萬元，及自起訴狀繕本送達之翌日起至清償日
    止，按年息百分之5計算之利息。
二、被告則以：被告所有345地號土地上放置許多器材、物品，
    因經常遭竊，被告為警戒盜賊入侵偷竊，在自己土地上裝設
    自動照明設備，絕無任何拍攝原告日常生活之情形，更非針
    對原告蒐證之行為。又被告在所承租之313地號土地上亦放
    置古董長桌及物品，因被告日前發現有身分不詳之人開貨車
    前來，意圖偷走古董長桌，被告恐遭人偷走，始於古董長桌
    加裝鐵鍊，並裝設警示設備，以防竊賊，亦無任何拍攝原告
    日常生活之情形等語，資為抗辯。並聲明：(一)原告之訴駁
    回。(二)如受不利判決，願供擔保，請准免為假執行。
三、得心證之理由：
(一)原告主張乙○○為345-1地號土地之所有權人，並居住於此，
    鄰地之345地號土地為被告所有，業據提出土地登記第一類
    謄本、複丈成果圖等件為證（見本院卷第37至41頁），亦為
    被告所不爭執，應堪信為真實。
(二)按民事訴訟如係由原告主張權利者，應先由原告負舉證之責
    ，若原告先不能舉證，以證實自己主張之事實為真實，則被
    告就其抗辯之事實即令不能舉證，或其所舉證據尚有疵累，
    亦應駁回原告之請求（最高法院100年度台上字第415號判決
    意旨參照）。本件原告主張被告架設監視器侵害其隱私權，
    被告則以前詞置辯。經查，本院於111年5月31日會同兩造至
    現場勘驗，確有架設4台外型類似監視器之設備，經原告委
    託到場之監視器設備廠商即永三佳電料行人員江健平查看後
    表示：以肉眼判斷，編號1、3為監視器，編號2、4為照明設
    備等語，再由江健平當場拆開檢視上稱監視器之設備後，江
    健平表示：經檢視編號1、3均為偽裝成監視器之照明設備等
    語，有履勘筆錄、照片及複丈成果圖附卷可稽（見本院卷第
    211至239頁）。則原告所指之監視器，既經原告自行委請到
    場具監視器設備專業知識人員檢視後，確認為照明設備，不
    具攝影功能，自難認被告有何監控原告住家活動並侵害原告
    隱私權之情形。　　
(三)原告復主張被告日後恐將抽換為具攝錄功能之監視器，令原
    告陷於隨時遭監視之恐懼等語。惟按因故意或過失，不法侵
    害他人之權利者，負損害賠償責任。不法侵害他人之隱私，
    而情節重大者，被害人雖非財產上之損害，亦得請求賠償相
    當之金額，民法第184條第1項前段、第195條第1項前段分別
    定有明文。上開法條所保護之隱私，係基於人格尊嚴、個人
    之主體性及人格發展所必要保障之權利，其內涵為個人於其
    私人生活事務領域，享有不受不法干擾，免於未經同意之知
    悉、公開妨礙或侵犯之自由與個人資料自主權，且主張有隱
    私權之人對於該隱私有合理之期待。所謂合理之期待，乃個
    人所得主張不受侵擾之自由，以得合理期待於他人者為限，
    亦即不僅其不受侵擾之期待已表現於外，且該期待須依社會
    通念認為合理者（最高法院106年度台上字第2674號判決意
    旨參照）。則原告以其主觀上之臆測，認被告日後將會設置
    具攝錄功能之監視器，並無憑據，又被告已陳明架設上開照
    明設備之原因係為防盜，並提出欲保護之骨董長桌照片，亦
    經本院履勘現場屬實（見本院卷第197、217頁），堪認被告
    並非無來由架設上開照明設備，是原告僅以上開臆測之詞認
    隱私權遭侵害，請求被告拆除上開防盜用照明設備，依社會
    通念自難認屬合理之隱私期待。
(四)又原告主張被告架設之照明設備光線耀眼，影響原告生活起
    居等語。惟查，系爭照明設備其中3台架設於兩造土地之間
    ，均係背對原告住家門口方向照射，且照射位置係位於兩造
    土地間之鐵皮圍籬處，並非直射原告住家或中庭，亦有原告
    提出之照片可稽（見本院卷第43至53頁），另設於313地號
    土地之照明設備，僅有暗紅燈光，亦有原告提出之照片可證
    （見本院卷第163頁），自難認有影響原告居住安寧之情。
    另依原告提出之現場照片所示，系爭照明設備於夜間開啟時
    光線明顯（見本院卷第157、161、165頁），惟再細觀原告
    拍攝照片當時之情境，四周均處於未開啟任何照明之昏暗狀
    態，是當系爭照明設備之燈光於夜間開啟時，自然會形成強
    烈之明暗對比，能否以此遽認系爭照明設備所產生之燈光已
    侵害原告之人格權，已有所疑。再者，一般所謂之光害騷擾
    （又稱為光侵犯）係指不必要的光線進入他人之私有領域，
    使他人感到不適，而原告提出之上開照片，既無從證明係屬
    不必要之光線或有過度照明之情事，原告復無法舉證系爭照
    明設備亮度有過度強烈超越合理範圍之情形，是原告片面主
    張其因系爭照明設備之光線過亮，致侵害其人格權等語，難
    認可採。
四、綜上所述，原告依民法第18條、第184條第1項、第195條第1
    項規定，請求被告拆除系爭監視器及賠償非財產上損害，為
    無理由，應予駁回。
五、本件事證已臻明確，兩造其餘攻擊防禦方法及所提證據經審
    酌後，於判決結果不生影響，爰不另一一論駁，附此敘明。
六、訴訟費用負擔之依據：民事訴訟法第78條
中　　華　　民　　國　　111 　年　　9 　　月　　12　　日
                  民事第六庭    法  官  楊雅婷
正本係照原本作成。
如對本判決上訴，須於判決送達後20日內向本院提出上訴狀。如
委任律師提起上訴者，應一併繳納上訴審裁判費。
中　　華　　民　　國　　111 　年　　9 　　月　　12　　日
                                書記官  謝其任